臺灣高雄地方法院刑事判決　　　　　　　 92年度訴字第162號
公　訴　人　臺灣高雄地方法院檢察署檢察官
被　　　告　丑○○　男　民國3.
選任辯護人　張賜龍律師
　　　　　　郭淑萍律師
　　　　　　吳澄潔律師
上列被告因商業會計法等案件，經檢察官提起公訴（91年度偵字
第20297 號），嗣因被告於本院準備程序就被訴事實為有罪之陳
述，經詢問檢察官、辯護人及被告之意見後，合議庭乃裁定由受
命法官獨任改依簡式審判程序審理，又經檢察官聲請改依協商程
序而為判決，本院判決如下：
    主  文
丑○○共同連續依法受託代他人處理會計事務之人員利用不正當
方法，致使會計事項發生不實之結果，處有期徒刑貳年。緩刑伍
年。
    事實及理由
一、犯罪事實：
    丑○○係金皇家大舞廳副總經理，受託代如附表一所示之瑞
    城大舞廳、金皇家大舞廳、金蒂大舞廳股份有限公司（以下
    簡稱金蒂大舞廳）、金朝視聽歌唱股份有限公司（以下簡稱
    金朝視聽公司）處理會計事務；己○○（另案由最高法院審
    理中）係金皇家大舞廳總務人員，對於菸酒買賣並無所知。
    彼等二人明知政府專賣事業銷售之專賣品及經許可銷售專賣
    品之營業人，依照規定價格銷售之專賣品免徵營業稅，是以
    菸酒買賣之商行，如經臺灣菸酒公賣局核發菸酒零售商許可
    證或洋菸酒代售許可證，且販售之菸酒價格符合菸酒公賣局
    之規定售價，免徵營業稅。竟基於共同幫助如附表一所示之
    納稅義務人（另案偵查）逃漏稅之概括犯意聯絡及行為分擔
    ，自民國87年3月9日起，連續由丑○○持己○○本人及不知
    情之陳秋紅、陳宏宗、王誠之、趙陳壘、蔡碧華等人之身分
    證件等相關資料，先後委由不知情之不詳稅務事務所及李神
    助（已）、癸○○夫妻所經營、設於高雄市○○區○○街
    247 號「千大企業管理顧問有限公司」（即「千大會計事務
    所」），以己○○、陳秋紅、陳宏示、王誠之、趙陳壘、蔡
    碧華等人為名義負責人，向高雄市政府建設局申請虛設以菸
    酒批發業為其營業之「綠坊企業社」、「宏建企業社」、「
    傑笙企業社」、「日曜企業社」、「金朝企業社」、「昶威
    企業社」等商號（詳如附表二所示）。隨即丑○○偕同己○○，持該等企業社營利事業登記資料及己○○、陳秋紅、陳
    宏宗、陳武龍、王誠之、趙陳壘、蔡碧華等人身分證影本等
    文件，分別向美商美銀賓旭信用卡有限公司台北分公司（以
    下簡稱美商賓旭公司，信用卡業務由荷蘭銀行接管）、財團
    法人聯合信用卡處理中心（以下簡稱聯合信用卡中心）及台
    灣美國運通國際股份有限公司（以下簡稱台灣美國運通公司
    ）等簽訂特約商店合約書，並自該等銀行取得刷卡機及空白
    簽帳單。根據聯合信用卡中心與特約商店所簽訂「特約商店
    合約書」，特約商店同意所約定之信用卡持卡人得以簽帳方
    式支付向特約商店購物之款項；聯合信用卡中心則同意為特
    約商店處理因接受持卡人簽帳所發生帳款收、付事宜，即介
    於特約商店與持卡人之發卡銀行間之中間角色。特約商店依
    約不得接受非營業範圍內之簽帳交易，亦不得接受非消費性
    之簽帳融資墊款。丑○○、己○○均明知綠坊等六家企業行
    並未與如附表一所示之瑞城大舞廳、金皇家大舞廳、金蒂大
    舞廳、金朝視聽公司有任何菸酒買賣之交易情事，竟將上開
    所申請使用之刷卡機及空白簽帳單置放在該等舞廳及視聽公
    司內，使前往該等店內持信用卡簽帳消費之顧客，就當日一
    次消費之菸酒、餐飲、包廂費、小姐費、服務費等全部費
    用，利用上開企業行之刷卡機及簽帳單刷卡，再製成不實之
    菸酒消費請款單，藉以向聯合信用卡中心、美商賓旭公司、
    台灣美國運通公司請領刷卡金額而為行使，使前述銀行誤以
    為該等舞廳顧客係向綠坊等六家企業社所為消費性融資墊款
    ，於扣除手續費後，將刷卡金額悉數撥付，匯入丑○○之同
    居女友甲○○在彰化銀行東高雄分行所申設帳號0000000000
    0000帳戶內。甲○○再自其帳戶內提領刷卡款項交給丑○○
    ，丑○○自行扣除百分之6至百分之8不等之報酬後，在瑞城
    大舞廳、金皇家大舞廳、金蒂大舞廳、金朝視聽公司打佯時
    間，前往交付其餘款項供會計人員孫秀珍、甲○○、丁○○
    等人作帳，致使會計事項因不正當方法，發生不實之結果。
    自87年間起迄90年間止，以「綠坊企業社」等6 家免稅商號
    刷卡請款金額高達新台幣（下同）5億8355萬325元，並計逃
    漏如附表一所示之稅額。由於相關刷卡交易金額悉數歸戶為
    宏建等六家企業行之免稅商號銷售額，丑○○、己○○藉以
    幫助瑞城大舞廳、金皇家大舞廳、金蒂大舞廳、金朝視聽公
    司雖事實上有營利所得，卻均無庸列帳向稅捐單位申報課稅
    而利用詐術逃漏稅，足以生損害於美商賓旭公司等審核刷卡
    機申請使用及稅捐機關核課稅捐之正確性。
二、證據：（偵查卷、本院卷所示證據資料，按頁數先後排列）
  (一)本院準備程序中，被告就被訴事實為有罪之陳述（詳本院卷
    二第77頁倒數第5行以下）。
  (二)逃漏稅犯罪結構圖表、刷卡機專案一覽表及統計表、問卷調
    查表（詳偵查卷一第5頁至第7頁、第15頁至第32頁）。
  (三)檢察官勘驗筆錄（詳偵查卷一第49頁）。
  (四)證人癸○○於警、偵訊中之證詞（詳偵查卷一第50頁至第56
    頁）。
  (五)代辦日曜企業行、皇家大舞廳登記等資料（詳偵查卷一第58
    頁至第65頁）。
  (六)營利事業所得稅申報應否查帳明細表（詳偵查卷一第66頁至
    第71頁）。
  (七)證人壬○○於警、偵訊中之證詞（詳偵查卷一第72頁至第78
    頁）。
  (八)證人戊○○於警、偵訊中之證詞（詳偵查卷一第79頁至第98
    頁）。
  (九)證人丁○○於警、偵訊中之證詞（詳偵查卷一第99頁至第11
    2頁）。
  (十)證人王斌銘於警、偵訊中之證詞（詳偵查卷一第113頁至第1
    20頁）。
  (十一)證人甲○○於警、偵訊中之證詞（詳偵查卷一第122頁至第1
    38頁）。
  (十二)公司基本資料查詢資料（詳偵查卷一第171頁至第180頁）。
  (十三)證人己○○於警、偵訊中之證詞（詳偵查卷二第6頁至第9頁
    、第12頁至第15頁、第23頁至第26頁）。
  (十四)證人謝國興於警詢中之證詞（詳偵查卷二第17頁至第19頁）
    。
  (十五)證人蔡碧華於警詢中之證詞（詳偵查卷二第29頁至第32頁）
    。
  (十六)證人陳宏宗於警詢中之證詞（詳偵查卷二第35頁至第38頁）
    。
  (十七)證人庚○○於警、偵訊中之證詞（詳偵查卷二第56頁至第60
    頁、第65頁至第66頁）。
  (十八)證人虞先義、丁鈺庭及盛昌其於偵訊中之證詞（詳偵查卷二
    第74頁至第78頁）。
  (十九)證人丙○○、伍美芙及辛○○於警、偵訊中之證詞（詳偵查
    卷二第80頁至第102頁）。
  (二十)證人伍國興於警、偵訊中之證詞（詳偵查卷二第103頁至第1
    18頁）。
  證人子○○於警、偵訊中之證詞（詳偵查卷二第139頁至第1
    53頁）。
  證人己○○、甲○○及癸○○於本院之證詞（詳本院卷一第
    29頁至第44頁）。
  「綠坊企業社」、「宏建企業社」、「傑笙企業社」、「日
    曜企業社」、「金朝企業社」、「昶威企業社」等商號之設
    立登記資料（詳本院卷一第52頁至第92頁）。
  昶威企業社」商號之刷卡機及特約商店合約等資料（詳本院
    卷一第98頁至第112頁）。
  證人壬○○、丁○○及戊○○於本院之證詞（詳本院卷一第
    133頁至第144頁）。
  證人庚○○、子○○及辛○○於本院之證詞（詳本院卷一第
    159頁至第172頁）
  證人乙○○及丙○○於本院之證詞（詳本院卷一第182頁至1
    88頁）。
  瑞城大舞廳、金皇家大舞廳、金蒂大舞廳、金朝視聽公司涉
    嫌逃漏稅捐預估補繳金額明細表（詳本院卷一第230頁）。
三、本件經檢察官與被告於審判外達成協商之合意，且被告已認
    罪，其協商合意內容為：「(一)被告願受科刑範圍為處有期徒
    刑2年，緩刑5年；(二)向國庫支付250萬元，其中200萬元應於
    協商判決前支付，餘50萬元則於協商判決後，以具保金額50
    萬元支付」。本院審酌：(一)核被告所為，係犯稅捐稽徵法第
    43 條第1項之幫助他人逃漏稅捐罪及商業會計法第71條第5
    款之利用不正當方法，致使會計事項發生不實之結果罪。又
    被告與己○○間，就前開稅捐稽徵法犯行，有犯意聯絡及行
    為分擔，均為共同正犯。另己○○雖非會計人員，然其與具
    有受託處理會計事務身分之被告共犯商業會計法第71條第5
    款之罪，依刑法第31條第1項之規定，仍應成立共同正犯。
    再者，被告先後多次違反稅捐稽徵法及商業會計法犯行，均
    時間密接，手法相同，所犯又係構成要件相同之罪名，顯係
    各基於概括之犯意反覆為之，應均依連續犯之規定各論以一
    罪，並依法加重其刑。被告連續違反稅捐稽徵法及商業會計
    法犯行，有方法結果之牽連關係，應依牽連犯之規定，從一
    重之連續違反商業會計法第71條第5款犯行處斷。(二)被告幫
    助逃漏稅捐金額眾多，影響國家財政甚大，惟因被告僅係幫
    助犯，並非逃漏稅捐之納稅義務人，且被告犯後坦承犯行，
    除配合檢察官偵辦前開納稅義務人外，復願繳交國庫250萬
    元（已先於94年5月26日向國庫繳交200萬元，有收據在卷足
    憑），以彌補國庫損失，犯後態度尚稱良好，另被告前未曾
    受有期徒刑以上刑之宣告，有臺灣高雄地方法院檢察署刑案
    資料查註紀錄表及臺灣高等法院被告前案紀錄表等在卷可稽
    ，素行堪稱良好，係因一時失慮而犯本罪，犯後亦坦承犯行
    ，深知悔悟，諒其經此偵審程序及刑之宣告，應知所警惕而
    無再犯之虞，本院認其所受宣告之刑以暫不執行為適當等一
    切情狀，認當事人協商合意並無刑事訴訟法第455條之4第1
    項所列各款情形，檢察官聲請改依協商程序而為判決，本院
    爰不經言詞辯論，於協商合意範圍內為協商判決。
四、所應適用之法條：刑事訴訟法第273條之1、第455條之2第 1
    項、第455條之4第2項至第4項、第455條之8，稅捐稽徵法第
    43條第1項，商業會計法第71條第5款，刑法第11條前段、第
    31條第1項、第56條、第55條、第74條第1款。
五、本判決非有刑事訴訟法第455 條之4 第1 項第1 款、第2 款
    、第4 款、第6 款、第7 款所定情形之一，或違反同條第 2
    項規定，不得上訴。如不服本件判決者，得自收受判決送達
    之日起10日內，向本院提出上訴書狀，上訴於第二審法院。
中　　華　　民　　國　　94　　年　　5 　　月　　30　　日
                  刑事第一庭    法　官  方百正
以上正本證明與原本無異。
中　　華　　民　　國　　94　　年　　5 　　月　　31　　日
　　　　　　　　　　　　　　　　書記官  郭素蓉
附錄：本判決論罪科刑法條：
商業會計法第71條第5款：
商業負責人、主辦及經辦會計人員或依法受託代他人處理會計事
務之人員有左列情事之一者，處五年以下有期徒刑、拘役或科或
併科新臺幣十五萬元以下罰金：
一、以明知為不實之事項，而填製會計憑證或記入帳冊者。
二、故意使應保存之會計憑證、帳簿報表滅失毀損者。
三、意圖不法之利益而偽造、變造會計憑證、帳簿報表內容或撕
    毀其頁數者。
四、故意遺漏會計事項不為記錄，致使財務報表發生不實之結果
    者。
五、其他利用不正當方法，致使會計事項或財務報表發生不實之
    結果者。
稅捐稽徵法第43條第1項:
教唆或幫助犯第四十一條或第四十二條之罪者，處三年以下有期
徒刑、拘役、或科新臺幣六萬元以下罰金。
    附表一：
┌─┬──────┬────┬────┬─────┬─────┬───────┬────────┐
│編│納稅義務人  │設立日期│負責人　│使用企業行│企業行名稱│              │逃漏稅          │
│　│　　　　　  │　　　　│及股東　│刷卡機期間│刷卡金額  │ 總計         │(營業稅)        │
│號│            │        │        │          │          │ (新臺幣)     │(營利事業所得稅)│
├─┼──────┼────┼────┼─────┼─────┼───────┼────────┤
│一│瑞城大舞廳　│5608　　│顧文江　│87至88年　│宏建企業行│              │營利稅：        │
│　│（高雄市新　│　　　　│張克勤　│　　　　　│00000000元│              │ 0000000元      │
│　│興區中山一　│　　　　│許清煙　├─────┼─────┤              │營利事業所得稅：│
│　│路六號）　　│　　　　│伍國興　│88下　　　│金朝企業行│              │ 0000000元      │
│　│　　　　　　│　　　　│伍美芙　│　　　　　│00000000元│ 000000000元  │                │
│　│　　　　　　│　　　　│辛○○　├─────┼─────┤              │                │
│　│　　　　　　│　　　　│　　　　│88下至90下│日曜企業行│              │                │
│　│　　　　　　│　　　　│　　　　│　　　　　│00000000元│              │                │
├─┼──────┼────┼────┼─────┼─────┼───────┼────────┤
│二│金皇家大舞廳│801219　│虞先義　│87上至87下│綠坊企業行│              │營業稅：        │
│　│（高雄市新興│　　　　│盛昌其　│　　　　　│00000000元│              │ 0000000元      │
│　│區○○○路十│　　　　│張碧霜　├─────┼─────┤              │營利事業所得稅：│
│　│一號地下一、│　　　　│　　　　│88上至88下│傑笙企業行│              │ 0000000元      │
│　│二樓）　　　│　　　　│　　　　│　　　　　│00000000元│ 00000000元   │                │
│　│　　　　　　│　　　　│　　　　├─────┼─────┤              │                │
│　│　　　　　　│　　　　│　　　　│88下至90下│日曜企業行│              │                │
│　│　　　　　　│　　　　│　　　　│　　　　　│00000000元│              │                │
├─┼──────┼────┼────┼─────┼─────┼───────┼────────┤
│三│金蒂大舞廳　│870109　│盛昌其　│87上至87下│綠坊企業行│              │營業稅：        │
│　│（高雄市苓　│　　　　│丁鈺庭　│　　　　　│00000000元│              │ 00000000元     │
│　│雅區中山二　│　　　　│　　　　├─────┼─────┤              │營利事業所得稅：│
│　│路三六一號　│　　　　│　　　　│88上至88下│傑笙企業行│              │ 00000000元     │
│　│一、二樓）　│　　　　│　　　　│　　　　　│00000000元│              │                │
│　│　　　　　　│　　　　│　　　　├─────┼─────┤              │                │
│　│　　　　　　│　　　　│　　　　│88下至89上│金朝企業行│              │                │
│　│　　　　　　│　　　　│　　　　│　　　　　│00000000元│ 000000000元  │                │
│　│　　　　　　│　　　　│　　　　├─────┼─────┤              │                │
│　│　　　　　　│　　　　│　　　　│88下至90下│日曜企業行│              │                │
│　│　　　　　　│　　　　│　　　　│　　　　　│00000000元│              │                │
│　│　　　　　　│　　　　│　　　　├─────┼─────┤              │                │
│　│　　　　　　│　　　　│　　　　│89上至89下│昶威企業行│              │                │
│　│　　　　　　│　　　　│　　　　│　　　　　│00000000元│              │                │
├─┼──────┼────┼────┼─────┼─────┼───────┼────────┤
│四│金朝視聽公司│880129　│丁鈺庭　│88下至90下│日曜企業行│              │營業稅：        │
│　│（高雄市苓雅│　　　　│　　　　│　　　　　│00000000元│00000000元    │ 0000000元      │
│　│區○○○路三│        │        │          │          │              │營利事業所得稅：│
│　│六一號一樓）│        │        │          │          │              │ 0000000元      │
├─┼──────┼────┼────┼─────┼─────┼───────┼────────┤
│  │　　　　　　│　　　　│　　　　│　　　　　│　　　　　│000000000元   │                │
└─┴──────┴────┴────┴─────┴─────┴───────┴────────┘
    附表二：
┌─┬──────┬────┬─────┬───────┬─────────┐
│編│虛設行號　　│設立日期│掛名負責人│　親友關係　　│刷卡機使用地點　  │
│　│（地址）　　│　　　　│　　　　　│　　　　　　　│（刷卡金額）      │
│號│            │        │          │              │                  │
├─┼──────┼────┼─────┼───────┼─────────┤
│一│綠坊企業行　│870309　│ 己○○   │  己○○之大姐│金皇家大舞廳      │
│　│（高雄市三　│　　　　│　　　　  │　陳麗峰（已│00000000元        │
│　│民區中華二　│　　　　│　　　　  │　）與丑○○曾├─────────┤
│　│路一九０號　│　　　　│　　　　  │　係同居男女朋│金蒂大舞廳        │
│　│）　　　　　│　　　　│　　　　  │　友　　　　　│00000000元        │
│　│            │        │          │              │                  │
├─┼──────┼────┼─────┼───────┼─────────┤
│二│宏建企業行　│870323　│ 陳秋紅   │  己○○之姐　│瑞城大舞廳        │
│　│（高雄市三　│　　　　│　　　    │　　　　　　　│00000000元        │
│　│民區○○路  │        │          │              │                  │
│　│一九０號）  │        │          │              │                  │
│　│            │        │          │              │                  │
├─┼──────┼────┼─────┼───────┼─────────┤
│三│傑笙企業行　│870629　│ 陳宏宗　 │  己○○之兄　│金皇家大舞廳      │
│　│（高雄市三　│　　　　│　　　　　│　　　　　　　│00000000元        │
│　│民區○○路　│　　　　│　　　　　│　　　　　　　├─────────┤
│　│四三四號）　│　　　　│　　　　　│　　　　　　　│金蒂大舞廳        │
│　│　　　　　　│　　　　│　　　　　│　　　　　　　│00000000元        │
│　│            │        │          │              │                  │
├─┼──────┼────┼─────┼───────┼─────────┤
│四│日曜企業行　│871110　│ 己○○　 │ 　　　　　　 │金皇家大舞廳      │
│　│（高雄市新　│　　　　│ 陳武龍　 │ 　　　　　　 │  00000000元      │
│　│興區○○路　│　　　　│ 王誠之　 │  丑○○之友  ├─────────┤
│　│十五號）　　│　　　　│　　　　　│　　　　　　  │金蒂大舞廳        │
│　│　　　　　　│　　　　│　　　　　│　　　　　　  │00000000元        │
│　│　　　　　　│　　　　│　　　　　│　　　　　　  ├─────────┤
│　│　　　　　　│　　　　│　　　　　│　　　　　　  │瑞城大舞廳        │
│　│　　　　　　│　　　　│　　　　　│　　　　　　　│00000000元        │
│　│　　　　　　│　　　　│　　　　　│　　　　　　　├─────────┤
│　│　　　　　　│　　　　│　　　　　│　　　　　　　│金朝視聽公司      │
│　│　　　　　　│　　　　│　　　　　│　　　　　　　│00000000元        │
│　│            │        │          │              │                  │
├─┼──────┼────┼─────┼───────┼─────────┤
│五│金朝企業行　│880414　│ 陳趙壘   │  己○○之母　│金蒂大舞廳        │
│　│（高雄市苓　│　　　　│　　　　  │　　　　　　　│00000000元        │
│　│雅區中山二　│　　　　│　　　　  │　　　　　　　├─────────┤
│　│路三六一號　│　　　　│　　　　  │　　　　　　　│瑞城大舞廳        │
│　│）　　　　　│　　　　│　　　　  │　　　　　　　│00000000元        │
├─┼──────┼────┼─────┼───────┼─────────┤
│六│昶威企業行　│890115　│ 蔡碧華　 │  陳宏宗之配偶│金蒂大舞廳        │
│　│（高雄市三　│　　　　│　　　　  │　　　　　　　│00000000元        │
│　│民區○○路  │        │          │              │                  │
│　│八五巷一九  │        │          │              │                  │
│　│弄五三號）  │        │          │              │                  │
├─┼──────┼────┼─────┼───────┼─────────┤
│計│　　　　　　│　　　　│　　　　　│　　　　　　　│00000000元        │
└─┴──────┴────┴─────┴───────┴─────────┘
